臺灣士林地方法院刑事判決　　　　　　　　　　　　　　九十一年度易字第七九號
　　公　訴　人　臺灣士林地方法院檢察署檢察官
　　被　　　告　甲○○
　　　　　　　　乙○○○
右列被告因傷害等案件，經檢察官提起公訴（九十年度調偵字第二三六號），本院判
決如左：
    主  文
乙○○○公然侮辱人，處拘役貳拾日，如易科罰金，以佰元折算壹日。又損壞他人
之眼鏡鏡片壹片，足以生損害於他人，處拘役貳拾日，如易科罰金，以佰元折算壹
日。應執行拘役拾日，如易科罰金，以佰元折算壹日。
甲○○公然侮辱人，處拘役貳拾日，如易科罰金，以佰元折算壹日。又傷害人之身
體，處拘役肆拾日，如易科罰金，以佰元折算壹日。應執行拘役伍拾日，如易科罰
金，以佰元折算壹日。
    事  實
一、甲○○於民國九十年二月十二日上午十一時許，在台北市○○區○○街二三○號
    一樓「玫瑰廣告社」內，因乙○○○帶同臺灣省自來水公司南區服務處人員及其
    友人丙○○○至「玫瑰廣告社」之廁所探查水錶，乙○○○為查看水錶而翻動廁
    所水箱致其上磁磚脫落，遂引起甲○○之不滿，隨即於乙○○○步出廁所後，質
    問乙○○○「是否要來拆房子？」等語，兩人進而發生口角，詎乙○○○竟基於
    公然侮辱之犯意，憤而在前開多數人得以共見共聞之「玫瑰廣告社」內，對甲○○辱罵「幹你娘」三字經之穢語，甲○○心有不甘，亦基於公然侮辱之故意，以
    「幹你娘」等穢語回罵乙○○○。乙○○○聞後不甘示弱，繼而基於毀損之故意
    ，持其隨身攜帶之黑色手提包揮打甲○○臉部，造成甲○○所戴眼鏡掉落地面，
    致該眼鏡之左邊鏡片（起訴書誤載為眼鏡，公訴人已於論告書更正為鏡片）破裂
    而損壞，足生損害於甲○○。甲○○則基於傷害之犯意，出手毆打乙○○○頭部
    、肩膀，致乙○○○受有疑似腦震盪、左肩扭傷瘀青三×三公分、頭皮血腫二×
    二公分之傷害。
二、案經告訴人乙○○○、甲○○分別訴由台北市政府警察局大同分局報告臺灣士林
    地方法院檢察署檢察官偵查起訴。
    理  由
一、被告乙○○○部分：
    訊據被告乙○○○固坦承於前開時、地與友人丙○○○及臺灣省自來水公司南區
    服務處人員前往「玫瑰廣告社」探查水錶，因翻動廁所水箱致其上之磁磚掉落，
    進而與甲○○發生口角之事實，惟矢口否認有何公然侮辱及毀損之犯行，辯稱：
    伊沒有罵甲○○「幹你娘」，是甲○○罵三字經，也沒有揮落甲○○的眼鏡，眼
    鏡是甲○○打伊時自己掉下去云云。然查：
  （一）被告乙○○○因甲○○質問「你是要來拆房子嗎？」，因而在「玫瑰廣告社
        」內對甲○○辱罵「幹你娘」等三字經，甲○○則以三字經回罵，被告乙○○○即持黑色手提包揮打甲○○臉部，致甲○○眼鏡掉落地上，鏡片因而破
        裂之事實，迭據告訴人甲○○於警訊、偵查及本院審理時指訴綦詳；而證人
        即在場目擊之「玫瑰廣告社」老闆娘丁○○亦到庭證稱：「（檢察官問：案
        發時，是否曾目睹甲○○與乙○○○爭吵？）有，乙○○○罵他『幹你娘』
        、『出去被車撞死』、『爬高摔死你』等話，當時乙○○○一直罵。」、「
        （檢察官問：乙○○○是否有拿皮包揮甲○○？甲○○眼鏡是否有掉到地上
        ？）卓女有拿皮包揮，甲○○的眼鏡有被皮包揮落下來。」、「（檢察官問
        ：甲○○眼鏡是否有壞掉？）有，鏡片裂開。」等語（均見本院九十一年三
        月二十日審判筆錄），核與告訴人甲○○指訴之情節相符，堪予採信。又證
        人即乙○○○之友人丙○○○亦證稱：「（檢察官問：九十年二月十二日在
        昌吉街發生情形？）當天是乙○○○帶自來水公司的人進去二三○號一樓查
        看是否有漏水及水錶，結果王某即用穢語罵卓女，卓女即拿手提包揮過去，
        然後王某就動手打卓女，然後兩人即開始互毆。」（見九十年偵字第三六三
        九號偵查卷第三四頁反面）、「（檢察官問：乙○○○是否有拿手提包揮甲○○？）有。」、「（檢察官問：乙○○○用手提包揮甲○○時，甲○○眼
        鏡是否有掉下來？）是，他在揮時甲○○的眼鏡就有掉落下來。」（均見本
        院九十一年二月二十七日訊問筆錄）等語在卷。另告訴人甲○○之眼鏡因遭
        被告乙○○○以手提包擊落地面，致該眼鏡之左邊鏡片破裂無法使用，其為
        更換新鏡片而支出新臺幣二百元乙節，亦有甲○○眼鏡破損之照片、卓見眼
        鏡有限公司所開立之統一發票各乙張附卷可稽，並經本院核閱無誤。是被告
        乙○○○確有以「幹你娘」之穢語辱罵甲○○，並持手提包揮打甲○○臉部
        ，造成甲○○所戴眼鏡掉落地面，致左邊鏡片破裂之事實，堪予認定。
  （二）至證人丙○○○雖附合被告乙○○○而證稱：甲○○的眼鏡是他打乙○○○
        時自己弄掉下來的；乙○○○也有回罵甲○○，但沒有罵三字經，她是說你
        這個小孩講話怎麼這麼壞云云。然證人丙○○○與被告乙○○○為每日晨運
        之朋友，且案發當日陪同被告乙○○○前往「玫瑰廣告社」探查水錶，足見
        兩人情誼深厚，其立場難免偏袒被告乙○○○，是其證言可否全然採信，即
        非無疑。又證人丙○○○嗣已證稱：被告乙○○○拿手提包揮甲○○時，甲○○的眼鏡就掉落下來等語，詳如前述，足見證人丙○○○所述內容前後已
        有不一。況證人丙○○○之上開證言，核與告訴人甲○○及證人丁○○所述
        內容顯不相符，是其上開證言應係事後迴護被告乙○○○所為附合之詞，尚
        不足採。
  （三）綜上所述，被告乙○○○事後所辯無非卸責之詞，尚難採信，此部分事證已
        臻明確，被告乙○○○之犯行堪予認定，應依法論科。
二、被告甲○○部分：
    訊據被告甲○○已自承告訴人乙○○○至「玫瑰廣告社」探查水錶時，因翻動廁
    所水箱致其上磁磚掉落時，其曾質問告訴人乙○○○，並於乙○○○辱罵「幹你
    娘」三字經時，以「幹你娘」等語回罵告訴人乙○○○之事實。惟矢口否認有何
    傷害之犯行，辯稱：乙○○○拿皮包攻擊伊頭部，伊為止住她的攻擊，就往前一
    直靠近她，她就一直後退，後來不知踩到什麼東西往後跌倒，並沒有打乙○○○
    ，是她自己跌倒受傷云云。經查：
  （一）被告甲○○在前揭時、地有以「幹你娘」等語辱罵告訴人乙○○○，並出手
        毆打乙○○○頭部、肩膀，致乙○○○受有疑似腦震盪、左肩扭傷瘀青、頭
        皮血腫等傷害之事實，業據告訴人乙○○○於偵查及本院審理時指訴明確。
        又證人丙○○○迭於偵查及本院調查時均證稱：甲○○以「幹你娘」三字經
        罵乙○○○，並用手毆打乙○○○的頭部等情無訛。另證人丁○○亦到庭證
        稱：乙○○○有罵甲○○「幹你娘」、「出去被車撞死」、「爬高摔死你」
        等話，當時乙○○○一直罵，甲○○有回罵乙○○○三字經；甲○○有打乙○○○，當時因乙○○○用皮包一直揮甲○○，甲○○用手一直隔開，隔開
        時有碰到乙○○○之身體等語。此外，告訴人乙○○○確因而受有疑似腦震
        盪、左肩扭傷瘀青三×三公分、頭皮血腫二×二公分之傷害，亦有臺北市立
        中興醫院甲種診斷證明書乙紙在卷可按，且經本院核閱內容無訛。是被告甲○○所辯：乙○○○前開傷勢係自己跌倒所致云云，核與告訴人乙○○○及
        證人丙○○○、丁○○所證述之上開情節不符，已難採信。況告訴人乙○○○所受傷勢係「疑似腦震盪、左肩扭傷瘀青、頭皮血腫」，倘若乙○○○係
        自行跌倒，衡情不致受有疑似腦震盪、左肩扭傷瘀青、頭皮血腫等多處傷害
        ，尤足佐證乙○○○確係遭被告甲○○出手毆打頭部、肩膀而受傷，是被告
        所辯其未毆打乙○○○云云，顯與事實不符，自不足採。
  （二）綜上所述，被告自白其於前揭時、地有以「幹你娘」等語辱罵告訴人乙○○○，核與告訴人乙○○○與證人丙○○○、丁○○所述情節相符，是被告甲○○此部分自白與事實相符，堪予採信。至被告甲○○所辯其未毆打告訴人
        乙○○○，是乙○○○自己跌倒云云，應係事後卸責之詞，尚不足採，已如
        前述，此外，復有臺北市立中興醫院甲種診斷證明書乙紙在卷可稽，本件事
        證明確，其犯行足堪認定，亦應依法論科。
三、核被告乙○○○所為，係犯刑法第三百零九條第一項之公然侮辱罪及同法第三百
    五十四條之毀損罪；核被告甲○○所為，則係犯刑法第三百零九條第一項之公然
    侮辱罪及同法第二百七十七條第一項之傷害罪。被告甲○○於同一時、地多次出
    手毆擊乙○○○，係基於同一傷害犯意所為之接續行為，僅侵害同一法益，應論
    以單一之傷害罪。又被告乙○○○所犯上開公然侮辱、毀損二罪間，與被告甲○○所犯上開公然侮辱、傷害二罪間，均犯意各別、行為互殊，且所侵害之法益不
    同，皆應分論併罰。公訴人認被告乙○○○所犯公然侮辱、毀損二罪間，與被告
    甲○○所犯公然侮辱、傷害二罪間，均屬想像競合之裁判上一罪關係，尚有誤會
    ，附此敘明。爰分別審酌被告乙○○○、甲○○之生活狀況、品行、智識程度、
    其犯罪之動機、目的、刺激、手段、所生危害尚輕，及其等犯罪後之態度等一切
    情狀，各量處如主文所示之刑，併諭知易科罰金之折算標準，且分別定其應執行
    之刑。
四、原起訴意旨雖以：被告乙○○○在前揭時地對甲○○公然辱罵「出去被車撞死」
    、「爬高摔死你」等語，而認被告乙○○○此部分行為亦涉有刑法第三百零九條
    第一項之公然侮辱罪嫌。惟按公然侮辱罪所謂之「侮辱」乃指對被害人抽象的予
    以謾罵或嘲笑，使人難堪或不快之行為，且客觀上足以貶損他人評價者而言。查
    被告乙○○○縱有以上開言詞公然辱罵告訴人甲○○，然上開言詞僅係單純咒罵
    他人之話語，應非屬貶低他人評價之言詞，此部分行為自不成立刑法第三百零九
    條第一項之公然侮辱罪，公訴人亦認此部分不構成刑法之公然侮辱罪，惟原起訴
    意旨既認此部分與前揭被告乙○○○被訴公然侮辱有罪部分，具有實質上一罪之
    關係，爰不另為無罪之諭知，併此敘明。
據上論斷，應依刑事訴訟法第二百九十九條第一項前段，刑法第三百零九條第一項、
第二百七十七條第一項、第三百五十四條、第五十一條第六款、第四十一條第一項前
段，罰金罰鍰提高標準條例第一條前段、第二條，判決如主文。
本案經檢察官曾淑華到庭執行職務
中      華      民      國    九十一    年      四      月      三      日
                                  臺灣士林地方法院刑事第二庭
                                          法  官  陳  章  榮
右正本證明與原本無異。
如不服本判決，應於判決送達後十日內，向本院提出上訴狀。
                                          書記官  嚴  慧  萍
中      華      民      國    九十一    年      四      月      九      日
附錄本案論罪科刑法條全文：
刑法第三百零九條第一項、第二百七十七條第一項、第三百五十四條：
刑法第三百零九條第一項：
公然侮辱人者，處拘役或三百元以下罰金。
刑法第二百七十七條第一項：
傷害人之身體或健康者，處三年以下有期徒刑，拘役或一千元以下罰金。
刑法第三百五十四條：
毀棄、損壞前二條以外之他人之物或致令不堪用，足以生損害於公眾或他人者，處二
年以下有期徒刑、拘役或五百元以下罰金。
